【裁判字號】    98,抗,34
【裁判日期】    990623
【裁判案由】    本票裁定
【裁判全文】
臺灣雲林地方法院民事裁定                98年度抗字第34號
再  抗告人  甲○○
代  理  人  潘正芬律師
相  對  人  乙○○
上列當事人間聲請就本票裁定准為強制執行事件，再抗告人對於
中華民國98年11月26日本院所為裁定提起再抗告，本院裁定如下
：
    主  文
再抗告駁回。
再抗告費用新台幣壹仟元由再抗告人負擔。
    理  由
一、按對於非訟事件抗告法院之裁定再為抗告，僅得以其適用法
    規顯有錯誤為理由，並經原法院之許可者為限；前項許可，
    以原裁定所涉及之法律見解具有原則上之重要性者為限，民
    國99年1月13日修正前之非訟事件法第45條第3項、第4項分
    別定有明文。又所謂適用法規顯有錯誤，係指裁判違背法規
    或現存判例解釋者，或法院之裁定，就其取捨證據所確定之
    事實適用法規顯有錯誤而言。至法院認定事實錯誤，或就當
    事人提出之事實或證據疏於調查或漏未斟酌，僅生調查證據
    是否妥適或裁定不備理由之問題，均與適用法規顯有錯誤有
    間（最高法院80年台上字第1326號、71年台再字第210號、
    63年台上字第880號判例參照）。再所謂有原則上之重要性
    ，係指該事件所涉及之法律見解意義重大，而有闡釋之必要
    而言（最高法院95年度非抗字第19號裁判參照）。又原法院
    對於再為抗告，認為不應許可者，應以裁定駁回之，此觀修
    正前非訟事件法第45條第5 項準用民事訴訟法第436 條之3
    第3 項規定自明。
二、本件再抗告意旨略以：(一)參照最高法院57年台抗字第76號判
    例理由論述「如發票人就票據關係有爭執時，除從票據外觀
    即得解決外，仍應由發票人提起確認之訴，以資解決」以觀
    ，應解為在本票執票人持本票聲請法院裁定後強制執行之非
    訟程序中，發票人抗辯票款請求權業已不存在時，法院仍應
    就此抗辯有無理由加以審查，庶合於非訟事件之形式審查原
    則。(二)系爭本票並未記載付款地，且其性質為再抗告人甲○
    ○與相對人乙○○雙方基於工程機具交易完成之保證性質票
    據，並非是再抗告人為清償債務所簽立之本票；且再抗告人
    並未積欠相對人任何債款，此有相對人親筆立書簽名之字條
    可稽，其上記載：「本人【即相對人】與甲○○【即再抗告
    人】（含其所有關係企業）所有往來買賣全部結清，互不相
    欠」，由此可以證明雙方並無任何債權債務關係存在，相對
    人理應將係爭本票退還予再抗人，詎料相對人竟以該具保證
    性質之本票向鈞院聲請裁定許可強制執行，對再抗告人之權
    益損害甚巨！惟抗告法院並未開庭詢問，即逕行認定相對人
    之本票請求權仍然存在，實屬輕率！(三)整體而言，就該本票
    之票載形式內容及相對人所簽立之字據以觀，應認相對人之
    本票請求權業已消滅，原審法院自應審查再抗告人所提出之
    抗辯理由，據以認定相對人聲請法院就系爭本票裁定准予強
    制執行，是否具備形式要件而可允許。原法院未見及此，遽
    以再抗告人之抗辯屬於實體爭執，於非訟程序不得審究為由
    ，駁回再抗告人之抗告，其適用法規亦顯有錯誤！(四)抗告法
    院亦違背簡速裁判之基本要求，而逼迫再抗告人另外提起一
    個訴訟來解決系爭本票所產生之紛爭，使再抗告人之不利益
    擴大，顯然違反訴訟經濟原則，其適用法規亦屬顯有錯誤（
    參見邱聯恭著，程序制度機能論，第134-135 頁），為此提
    起再抗告，請求廢棄原裁定等語。
三、經查，執票人聲請就本票裁定准許強制執行事件，本屬非訟
    事件，則依非訟程序審查之結果，並無確定實體法律關係之
    效力，故發票人就票據債務存否之實體爭執，自應另行提起
    確認之訴，以資解決。本件再抗告人主張前開系爭本票乃具
    保證性質之本票、再抗告人並未積欠相對人任何債款等抗辯
    ，尚無法從系爭本票外觀加以認定是否有此事實。至於再抗
    告人所提出據稱為相對人親筆立書簽名之字條，其上雖記載
    ：「本人【即相對人】與甲○○【即再抗告人】（含其所有
    關係企業）所有往來買賣全部結清，互不相欠」等文字，但
    仍無法由外觀判斷其簽名是否真正，且該字條未書寫日期，
    亦無法判斷其所寫者究為再抗告人簽發系爭本票之前或以後
    之債權債務關係。顯然再抗告意旨所持上開爭執，均屬實體
    法律關係之爭執，於非訟程序不應加以審查，此為非訟程序
    之大原則，應亦無「具有原則上重要性之法律見解疑義」可
    言。從而原第二審裁定未就上開實體爭執事項加以審查，並
    無適用法規顯有錯誤之情形。
四、綜合以上規定及說明，本件再抗告為不應許可，應予駁回。
五、依非訟事件法第45條第5 項、第21條第2 項、民事訴訟法第
    436 條之3 第3 項、第95條、第78條裁定如主文。
中    華    民    國    99    年    6     月    23    日
                  民事第一庭    審判長法官  紀文勝
                                法      官  蔣得忠
                                法      官  邱瑞裕
以上正本係照原本作成。
如對本裁定再抗告須於裁定送達後10日內向本院提出抗告狀，並
繳納抗告費新臺幣1,000 元。
中    華    民    國    99    年    6     月    23    日
                                書  記  官  陳文明

司法院資訊處製作；財團法人民間司法改革基金會備份。
